【裁判字號】    98,易,2348
【裁判日期】    980915
【裁判案由】    妨害名譽等
【裁判全文】
臺灣臺中地方法院刑事判決              98年度易字第2348號
公  訴  人  臺灣臺中地方法院檢察署檢察官
被      告  己○○
上列被告因妨害名譽等案件，經檢察官提起公訴（98年度偵字第
12458號），本院判決如下：
    主    文
己○○公然侮辱人，處拘役肆拾日，如易科罰金，以新臺幣壹仟
元折算壹日；又以加害生命、身體之事，恐嚇他人致生危害於安
全，處拘役肆拾日，如易科罰金，以新臺幣壹仟元折算壹日；又
以加害生命、身體之事，恐嚇他人致生危害於安全，處拘役肆拾
日，如易科罰金，以新臺幣壹仟元折算壹日。應執行拘役壹佰日
，如易科罰金，以新臺幣壹仟元折算壹日。
    犯罪事實
一、己○○於民國98年4月12日係居住在臺中縣大里市○○路○段
    310巷12弄4號，與居住在臺中縣大里市○○路○段310巷12弄
    5號之丁○○、丁○○之女丙○○係鄰居關係，雙方平日關
    係不睦。於98年4月12日凌晨，丁○○因不滿己○○把玩麻
    將之聲音過於吵雜，遂報警處理，警方處理完畢並離去後，
    於同日凌晨1、2時許，己○○持棍棒至丁○○、丙○○位於
    臺中縣大里市○○路○段310巷12弄5號住處外，以棍棒敲打
    該處大門，丁○○出門察看，因而與己○○發生口角爭執，
    詎己○○於衝突過程中，竟基於公然侮辱之犯意，在上開住
    處外之開放空間前，不特定多數人得以共見共聞之公然狀態
    下，以「幹你娘」、「瘋女人」等足以貶損丁○○人格之粗
    鄙穢語辱罵丁○○，丁○○之女丙○○聽聞吵鬧聲隨即出門
    查看，己○○竟接續前開公然侮辱之犯意，在上址，以「臭
    機巴」、「破麻」、「欠人幹」等足以貶損丙○○人格之粗
    鄙穢語辱罵丙○○，並吐口水於丙○○臉上。己○○另行基
    於恐嚇危害安全之犯意，於上開時、地，對丁○○、丙○○
    恫稱：「全家出門要小心，不要被車撞」、「我要開車撞你
    們」等語，以此等加害生命、身體之事恐嚇丁○○、丙○○
    ，使丁○○、丙○○心生畏懼，致生危害於丁○○、丙○○
    之安全。
二、嗣於同日下午4、5時許，己○○與丁○○、丙○○又起爭執
    ，己○○竟另行基於恐嚇危害安全之犯意，在丁○○、丙○○上開住處大門外，對丁○○、丙○○恫稱：「全家出門要
    小心，不要被車撞」、「我要開車撞你們」等語，以此等加
    害生命、身體之事恐嚇丁○○、丙○○，使丁○○、丙○○
    心生畏懼，致生危害於丁○○、丙○○之安全。
三、案經丁○○、丙○○訴由臺中縣警察局霧峰分局報請臺灣臺
    中地方法院檢察署檢察官偵查起訴。
    理    由
壹、證據能力之說明：
    按刑事被告之詰問權，係指訴訟上被告有在審判庭盤詰證人
    之權利；偵查中檢察官訊問證人，旨在蒐集被告犯罪證據，
    以確認被告嫌疑之有無及內容，與審判中透過當事人之攻防
    ，經由詰問程序調查證人以認定事實之性質及目的有別。偵
    查中辯護人僅有在場權及陳述意見權，此觀刑事訴訟法第24
    5條第2項前段之規定甚明，檢察官訊問證人並無必須傳喚被
    告使其得以在場之規定，同法第248條第1項前段雖規定「如
    被告在場者，被告得親自詰問」，亦僅賦予該在場被告於檢
    察官訊問證人時得親自詰問證人之機會而已，被告如不在場
    ，殊難期有親自詰問之可能。此項未經被告詰問之被告以外
    之人於偵查中向檢察官所為之陳述，依刑事訴訟法第159條
    第1項、第159條之1第2項之規定，除顯有不可信之例外情況
    外，原則上為「法律規定得為證據」之傳聞例外，依其文義
    解釋及立法理由之說明，並無限縮於檢察官在偵查中訊問證
    人之程序，應已給予被告或其辯護人對該證人行使反對詰問
    權者，始有證據能力之可言。為保障被告之反對詰問權，並
    與現行法對傳聞例外所建構之證據容許範圍求其平衡，證人
    在偵查中雖未經被告之詰問，倘被告於審判中已經對該證人
    當庭及先前之陳述進行詰問，即已賦予被告對該證人詰問之
    機會，則該證人於偵查中之陳述即屬完足調查之證據，而得
    作為判斷之依據，此有最高法院97年度臺上字第405號判決
    意旨可參。是依上開說明可知，在偵查中訊問證人，被告對
    該證人雖未行使反對詰問權，依刑事訴訟法第159條之1第2
    項之規定，原則上屬於法律規定為有證據能力之傳聞證據，
    於例外顯有不可信之情況，始否定其得為證據，亦即，得為
    證據之被告以外之人於偵查中向檢察官所為之陳述，因其陳
    述未經被告詰問，應認屬於未經合法調查之證據，但非為無
    證據能力（此亦有最高法院96年度臺上字第4365號、96年度
    臺上字第3923號判決、97年臺上字第356號判決意旨可參）
    。本案證人丁○○、丙○○於偵查中之具結證述，查無顯有
    不可信之情況，依上開之說明，具有證據能力，且證人丁○○、丙○○已於本院審理中分別以證人身分具結接受詰問，
    被告對質詰問權之保障已獲實踐，自應認證人丁○○、丙○○於偵查中之證述，均有證據能力。
貳、實體部分：
一、訊據被告己○○對其有於98年4月12日凌晨1、2時許，因其
    把玩麻將，遭證人丁○○報警而因生不滿，因而在上址對證
    人丁○○辱罵「幹你娘」、「瘋女人」等語，及對證人丙○○辱罵「臭機巴」、「破麻」、「欠人幹」等語，並於同日
    凌晨1、2時許及下午4、5時許，均有對證人丁○○、丙○○
    稱「全家出門要小心，不要被車撞」等語坦承不諱，惟矢口
    否認有於98年4月12日凌晨1、2時許，吐口水在證人丙○○
    臉上，及否認於同日凌晨1、2時許、下午4、5時許，分別對
    證人丁○○、丙○○稱「我要開車撞你們」等語，辯稱：其
    沒有吐口水在丙○○臉上，也沒有對丁○○、丙○○說要開
    車撞她們的話云云。惟查：
  (一)被告有於98年4月12日凌晨1、2時許，在上址對證人丁○○
    辱罵「幹你娘」、「瘋女人」等語，及對證人丙○○辱罵「
    臭機巴」、「破麻」、「欠人幹」等語，業經證人丁○○於
    本院98年9月1日、證人丙○○於本院98年8月18日審理時到
    庭證述無訛，核與其2人於偵訊中之證述相符（見本院98年9
    月1日審判筆錄第9至10頁、98年8月18日審判筆錄第7頁、偵
    卷第6、19頁），自堪認被告關於此部分之自白與事實相符
    。
  (二)再者，被告於98年4月12日凌晨1、2時許，在上址，有吐口
    水在證人丙○○臉上，且證人丙○○有向到場處理糾紛之臺
    中縣警察局霧峰分局派出所警員甲○○、戊○○表示上情，
    並由臺中縣警察局霧峰分局鑑識組人員江冠遠，採集丙○○
    臉上之唾液檢體一節，業據證人丙○○於本院98年8月18日
    審理時證述明確，核與其於偵訊中之證述相符，復經證人甲○○、戊○○於本院98年9月1日審理時到庭證述屬實（見本
    院98年8月18日審判筆錄第7頁、偵卷第6、19頁、98年9月1
    日審判筆錄第3至4、7、17頁），足認被告確有於98年4月12
    日凌晨1、2時許，在上址吐口水在證人丙○○臉上之公然侮
    辱行為甚明。是被告此部分所辯，核無可採。
  (三)被告於98年4月12日凌晨1、2時許及下午4、5時許，除分別
    對證人丁○○、丙○○恫稱「全家出門要小心，不要被車撞
    」等語外，另恫稱「我要開車撞你們」等語，致證人丁○○
    、丙○○均因此心生畏懼之情，業據證人丁○○於本院98年
    9月1日、證人丙○○於本院98年8月18日審理時證述無訛，
    核與其2人於偵訊中之證述相符（見本院98年9月1日審判筆
    錄第9至10頁、98年8月18日審判筆錄第7至9頁、偵卷第6至7
    頁），且互核證人丁○○、丙○○2人之證詞吻合。衡諸證
    人丁○○、丙○○與被告間僅為鄰居關係，彼此並無深仇大
    恨，實無甘冒刑法偽證罪之法定本刑7年以下有期徒刑重罪
    追訴處罰之危險，於偵查及本院審理時虛偽為陳述，故意捏
    造案件情節，設詞誣陷被告犯恐嚇危害安全罪之法定本刑2
    年有期徒刑以下之輕罪的動機及必要。是證人丁○○、丙○○前揭對被告不利之指證，應足以信實採認，自得據為認定
    被告確有分別於98年4月12日凌晨1、2時許及下午4、5時許
    ，在上址，對證人丁○○、丙○○為恐嚇危害安全之行為。
    是被告此部分所辯，與事實不符而無可信。
  (四)至於證人乙○○雖於本院98年9月1日審理時到院證述：98年
    4月12日凌晨，其沒有聽到己○○對丁○○、丙○○說「我
    要開車撞你們」等語云云。然審之證人乙○○於本院同日審
    理時，先證述其從98年5月間起承租臺中縣大里市○○路○段
    310巷12弄4號房屋，然經被告在旁提醒後，方改稱係從98年
    3、4月間承租云云；後又證述被告沒有住在上址，且僅是由
    被告一人前來上址找其打麻將及照顧其小孩，不是被告一家
    人都來其家云云，惟此核亦與被告於本院同日審理時坦認「
    其幫乙○○照顧小孩，乙○○免費其供上址讓其居住，其小
    孩及先生都會一起同住」等情齟齬；另又先證述被告在98年
    4月12日凌晨吵完架後，與其聊天至早上6時多許才離開，當
    日下午被告並無來上址，至同日晚間7、8時許才來云云，然
    經被告與之對質後，旋改稱被告是於同日下午4、5時許來上
    址找其云云（見本院98年9月1日審判筆錄第13至16、18至20
    頁），顯見證人乙○○之證詞，多有不實之處。審之證人乙○○與被告有多年同事情誼（見本院98年9月1日審判筆錄第
    16頁），交情匪淺，顯係為配合被告關於未言「我要開車撞
    你們」之辯解，而於本院作證時，處處為迴護被告之說詞，
    是縱證人乙○○於本院98年9月1日審理時證述其於98年4月
    12日凌晨，沒有聽到己○○對丁○○、丙○○說「我要開車
    撞你們」等語云云，然此實與事實不符，自難遽採。
  (五)另被告尚聲請傳訊林振雄到庭作證，然本案事證業臻明確，
    並無再傳訊證人林振雄到院作證之必要；且審之林振雄為被
    告之前夫，目前與被告共同居住中，有法務部戶役政連結作
    業系統、被告於98年8月20日所提聲請通知證人狀記載之林
    振雄居住地址各1份在卷可稽，參以證人乙○○到庭作證因
    為迴護被告而多所不實之內容，可預期縱林振雄到庭作證，
    亦難免有偏頗之虞，實無再傳證人林政雄之必要，併此敘明
    。
  (六)綜上，被告上開所辯，均無可採。從而，被告有於98年4月
    12日凌晨1、2時許對證人丁○○、丙○○為公然侮辱、恐嚇
    危害安全之行為，及於下午4、5時許，證人丁○○、丙○○
    為恐嚇危害安全之行為，均事證明確，洵堪認定。
二、核被告己○○所為，係犯刑法第309條第1項之公然侮辱罪、
    第305條之恐嚇危害安全罪、第305條之恐嚇危害安全罪。
    又被告於98年4月12日凌晨1、2時許，對證人丁○○辱罵「
    幹你娘」、「瘋女人」，及對證人丙○○辱罵「臭機巴」、
    「破麻」、「欠人幹」，暨吐口水在證人丙○○臉上之公然
    侮辱行為，其犯罪時間尚屬接近，地點又均同一，且均侵害
    人格法益，應係在一個犯罪決意下，利用時、空密接狀態所
    為單一公然侮辱犯罪行為之數個舉動接續實施，為接續犯，
    均僅應受一次之刑法評價。另被告分別於：(1)於98年4月12
    日凌晨1、2時許，公然侮辱證人丁○○、丙○○；(2)於同日
    凌晨1、2時許，同時、同地對證人丁○○、丙○○恐嚇危害
    安全；(3)於98年4月12日下午4、5時許，同時、同地對證人
    丁○○、丙○○恐嚇危害安全；均侵害該2人之人格法益，
    其以一行為觸犯數罪名，均為想像競合犯，各應依刑法第55
    條規定從一重處斷。被告所犯1次公然侮辱犯行，及所犯2次
    恐嚇危害安全犯行，均犯意各別，應予分論併罰。爰審酌被
    告與證人丁○○、丙○○本為鄰居，原應和睦相處，卻僅因
    證人丁○○、丙○○行使報警處理之正當權利，心生不悅之
    細故，率爾以粗言辱罵證人丁○○、丙○○，復為吐口水在
    證人丙○○臉上之粗鄙行為，侵害證人丁○○、丙○○之人
    格法益，又分別出言恐嚇證人丁○○、丙○○，嚴重危害證
    人丁○○、丙○○對於生命、身體之安全感，亦破壞社會秩
    序之維持，其犯罪動機、目的並非良善，實屬不該，且被告
    犯後僅坦承部分公然侮辱行為，其餘部分均飾詞卸責，雖於
    本院98年7月31日審理時表示願意至證人丁○○、丙○○家
    中道歉，然事後對證人丁○○、丙○○並無真心悔過之言語
    ，致迄今仍未能與證人丁○○、丙○○達成和解並賠償損害
    ，未見悔意，再兼衡酌被告前業因妨害自由案件，經臺灣高
    等法院臺中分院於96年11月6日以96年度上訴字第1765號刑
    事判決判處有期徒刑3月，減為有期徒刑1月又15日，緩刑2
    年確定，目前仍在緩刑期間等情，有臺灣高等法院被告前案
    紀錄表1份附卷可稽，猶不知潔身自愛等一切情狀，分別量
    處如主文所示之刑，並均諭知易科罰金之折算標準，及定其
    應執行之刑及諭知易科罰金之折算標準，以示懲儆。
據上論斷，應依刑事訴訟法第299條第1項前段，刑法第309條第1
項、第305條、第55條、第41條第1項前段、第51條第6款，刑法
施行法第1條之1第1項、第2項前段，判決如主文。
本案經檢察官庚○○到庭執行職務
中    華    民    國    98    年    9     月    15    日
                  刑事第三庭    法  官  周瑞芬
以上正本證明與原本無異。
如不服本判決應於收受判決後10日內向本院提出上訴書狀，並應
敘述具體理由；其未敘述上訴理由者，應於上訴期間屆滿後20日
內向本院補提理由書（均須按他造當事人之人數附繕本）「切勿
逕送上級法院」。
                                書記官  孫立文
中    華    民    國    98    年    9     月    15    日
附錄本案論罪科刑法條
中華民國刑法第309條
  公然侮辱人者，處拘役或3百元以下罰金。
  以強暴犯前項之罪者，處1年以下有期徒刑、拘役或5百元以下
  罰金。
刑法第305條：
  以加害生命、身體、自由、名譽、財產之事，恐嚇他人致生危
  害於安全者，處2年以下有期徒刑、拘役或3百元以下罰金。


司法院資訊處製作；財團法人民間司法改革基金會備份。
